【裁判字號】    94,訴,2951
【裁判日期】    950824
【裁判案由】    地價稅
【裁判全文】
臺北高等行政法院判決
                                     94年度訴字第02951號
                              .
原      告  甲○○
被      告  基隆市稅捐稽徵處
代  表  人  乙○○（處長）
訴訟代理人  戊○○
            丁○○
            丙○○
上列當事人間因地價稅事件，原告不服基隆市政府中華民國94年
6月2日94年法訴字第30號訴願決定，提起行政訴訟。本院判決如
下：
    主  文
原告之訴駁回。
訴訟費用由原告負擔。
    事  實
一、事實概要：
    原告所有基隆市○○區○○段631、738地號等2 筆土地，被
    告按一般用地稅率課徵其93年度地價稅。原告不服，提起復
    查，未獲變更，提起訴願遭決定駁回，遂提起本件行政訴訟
    。
二、兩造聲明：
    (一)原告聲明求為判決：1.訴願決定、原處分均撤銷。
                        2.訴訟費用由被告負擔。
    (二)被告聲明求為判決：1.駁回原告之訴。
                        2.訴訟費用由原告負擔。
三、兩造之爭點：系爭2 筆土地，被告按一般用地稅率課徵93年
    度地價稅，是否適法？
    (一)原告主張之理由：
      1.原告所有麥金段631地號土地確實高低落差大，建築上
        有困難。
      2.麥金段738地號土地面積為954.93平方公尺，地上建有
        無權狀之百年老屋，約89平方公尺，且與麥金段746地
        號為鄰。
      3.原告所爭者課稅應實質審核。但被告自民國84年起即強
        行課徵地價稅，不服者強制執行，民眾痛苦萬分。
      4.依基隆市府訴願決定書駁回之理由中（一）公共設施尚
        未完竣者…該系爭土地並未有施工，亦不知於何時施工
        完竣。被告無法提出施工，及完竣文書讓納稅人心服。
      5.駁回理由（二）中所說631地號分區編定為住宅區及保
        護區。保護區不徵土地稅，而部份住宅區且高低落差大
        ，不宜建築。然被告只說「尚非屬稽徵機關權責」。未
        有相關單位會勘佐證，應課徵與否。未實質審核，己嚴
        重侵犯原告權益。
      6.麥金段738地號土地與同段746地號相臨，該746地號前
        蒙鈞院詳查免徵。738地號土地亦為坡地未曾有施工。
        相鄰之746地號土地坡度在70度以上。如738地號土地開
        挖、整地、施工即有走山、崩山之危險。（證1）
    (二)被告主張之理由：
      1.按「已規定地價之土地，除依第22條規定課徵田賦者外
        ，應課徵地價稅。」「非都市土地依法編定之農業用地
        或未規定地價者，徵收田賦。但都市土地合於左列規定
        者亦同：一、依都市計畫編為農業區及保護區，限作農
        業用地使用者。二、公共設施尚未完竣前，仍作農業用
        地使用者。三、依法限制建築，仍作農業用地使用者。
        四、依法不能建築，仍作農業用地使用者。五、依都市
        計畫編為公共設施保留地，仍作農業用地使用者。」，
        又「本法第22條第1 項但書規定都市土地農業區、保護
        區、公共設施尚未完竣地區、依法限制建築地區、依法
        不能建築地區及公共設施保留地限作或仍作農業用地使
        用者，指上開地區內之左列土地。一、土地登記簿上所
        載為田、旱、林、養、牧、原、池、鹽、水、溜、溝11
        種地目之土地。」為土地稅法第14條、第22條第1 項及
        土地稅法施行細則第21條第2 項規定所明定，合先敘明
        。（詳卷第48頁）
      2.經被告於94年4 月29日會同基隆市安樂地政事務所及原
        告現場勘查結果，其中麥金段631 地號土地為有部分坡
        度之雜草地，另麥金段738 地號係為磚造老屋之基地，
        至於原告訴稱屋後鄰山坡地不適合建築，惟查該山坡地
        為麥金段746地號土地，非屬麥金段738地號範圍，且該
        筆係課徵田賦（目前停徵），此有會勘照片附卷為憑（
        請詳卷第46、47頁），又原告系爭之麥金段631、738地
        號等二筆土地，均為「建」地目（詳卷第28、30頁），
        並經基隆市政府都市發展局93年12月28日基府都計貳字
        第0930135865號函復，麥金段631 地號都市計畫使用分
        區編定為住宅區及保護區○○○○段738 地號使用分區
        編定為住宅區（詳卷第24、25頁），核與首揭土地稅法
        第22條及土地稅法施行細則第21條第2 項規定課徵田賦
        要件顯不符，是以，原告系爭2 筆土地被告依前揭稅法
        規定，93年度按一般用地稅率課徵地價稅，並無違誤。
      3.被告於92年5 月29日會同相關單位會勘麥金段745、746
        、638地號土地及並於94年4月29日會勘原告所爭執之土
        地麥金段631、738、727地號等3筆土地（詳卷第45至49
        頁），被告依勘查結果核課地價稅，原告訴稱被告未有
        相關單位會勘佐證乙節，顯與事實相悖。又系爭土地復
        依財政部82年12月16日台財稅第820570901 號函規定：
        「公共設施完竣地區之土地，在與鄰接土地協議調整地
        形或合併使用，達到規定最小面積之寬度及深度者，即
        可建築，似非屬土地稅法第22條第1項第4款或平均地權
        條例第22條第1項第4款規定所稱『依法不能建築』之都
        市土地而徵收田賦。」是以，訴願人系爭2 筆土地被告
        依前揭稅法規定，93年度按一般用地稅率課徵地價稅，
        尚無違誤，至於有關建築上有困難之認定尚非屬稽徵機
        關之權責，一併敘明。。
      4.綜上論述，原處分係依法核處，並無不合，本件行政訴
        訟之提起並無理由，謹請駁回，以維稅政。
    理  由
一、本件被告代表人原為王源寶，訴訟中變更為王興平，又變更
    為乙○○，業據被告新任代表人提出承受訴訟狀聲明承受訴
    訟，核無不合，應予准許。
二、按「已規定地價之土地，除依第22條規定課徵田賦者外，應
    課徵地價稅。」「非都市土地依法編定之農業用地或未規定
    地價者，徵收田賦。但都市土地合於左列規定者亦同：一、
    依都市計畫編為農業區及保護區，限作農業用地使用者。二
    、公共設施尚未完竣前，仍作農業用地使用者。三、依法限
    制建築，仍作農業用地使用者。四、依法不能建築，仍作農
    業用地使用者。五、依都市計畫編為公共設施保留地，仍作
    農業用地使用者。」又「本法第22條第1項但書規定都市土
    地農業區、保護區、公共設施尚未完竣地區、依法限制建築
    地區、依法不能建築地區及公共設施保留地限作或仍作農業
    用地使用者，指上開地區內之左列土地。一、土地登記簿上
    所載為田、旱、林、養、牧、原、池、鹽、水、溜、溝11種
    地目之土地。」為土地稅法第14條、第22條第1項及土地稅
    法施行細則第21條第2項規定所明定。
三、本件原告所有系爭基隆市○○區○○段631、738地號等2筆
    土地，被告按一般用地稅率課徵其93年度地價稅，原告不服
    ，提起復查，未獲變更，提起訴願遭決定駁回，循序起訴意
    旨略以：系爭631地號土地確實高低落差大，建築上有困難
    ；又系爭麥金段738地號土地面積為954.93平方公尺，地上
    建有無權狀之百年老屋，約89平方公尺，且與麥金段746地
    號為鄰，該746地號免徵，738地號土地亦為坡地未曾有施工
    ，相鄰之746地號土地坡度在70度以上，如738地號土地開挖
    、整地、施工即有走山、崩山之危險；再課稅應實質審核，
    惟被告未予會勘佐證，未實質審核，已屬侵害原告權益；又
    系爭土地並未施工，亦不知於何時施工完竣，被告無法提出
    施工及完竣文書，無法讓納稅義務人心服云云。
四、查原告所有系爭麥金段631、738地號等二筆土地，均為「建
    」地目，又麥金段631地號都市計畫使用分區編定為住宅區
    及保護區○○○段738 地號使用分區編定為住宅區，有土地
    登記謄本及基隆市政府都市發展局93年12月28日基府都計貳
    字第0930135865號函及土地使用分區查註表等附原處分卷可
    稽，核與首揭土地稅法第22條及土地稅法施行細則第21條第
    2 項規定課徵田賦要件顯不相符；又被告曾於92年5 月29日
    會同相關單位會勘麥金段745 、746 、638 地號土地，並於
    94年4 月29日會同基隆市安樂地政事務所至系爭土地勘查結
    果，其中麥金段631 地號土地為有部分坡度之雜草地，另麥
    金段738 地號係為磚造老屋之基地，有92年5 月29日會勘紀
    錄及94年4 月29日會勘照片等附原處分卷內可稽；原告主張
    被告未有相關單位會勘佐證乙節，顯非可採。至於原告訴稱
    屋後鄰山坡地不適合建築，惟查該山坡地為麥金段746 地號
    土地，非屬系爭麥金段738 地號範圍；再系爭631 地號土地
    （重測前為112 地號土地）合併同小段第112-5 等17筆土地
    ，已據申請興建地下4 層，地上14層建物，並獲核發建造執
    照在案，有基隆市政府工務局核發之84基府工建字第002 號
    之建造執照影本附本院卷可稽；是原告主張因高低落差過大
    而無法建築云云，即非可採。又被告於95年1 月19日再次會
    勘結果，系爭土地亦未作農業使用，有基隆市政府95年3 月
    17 日 基府都建參字第0950029505號函及95年1 月19日會勘
    紀錄附本院卷內可參；是系爭土地均與上揭得課徵田賦之規
    定不合。被告依前揭規定，按一般用地稅率課徵系爭土地93
    年度地價稅，並無違誤。
五、綜上所述，原告起訴論旨，容非可採。被告就系爭土地，按
    一般用地稅率課徵93年度地價稅，並無違誤，復查及訴願決
    定遞予維持，亦無不合；原告訴請撤銷訴願決定及原處分；
    為無理由，應予駁回。
六、兩造其餘主張陳述，於判決結果不生影響，無庸一一論列，
    併予敘明。
據上論結，本件原告之訴為無理由，爰依行政訴訟法第98條第3
項前段，判決如主文。
中    華    民    國    95    年    8    月    24   日
                  第六庭審判長法  官   黃清光
                              法  官   曹瑞卿
                              法  官   許瑞助
上為正本係照原本作成。
如不服本判決，應於送達後20日內，向本院提出上訴狀並表明上
訴理由，如於本判決宣示後送達前提起上訴者，應於判決送達後
20日內補提上訴理由書（須按他造人數附繕本）。
中    華    民    國    95    年    8    月    24   日
                              書記官   吳芳靜


司法院資訊處製作；財團法人民間司法改革基金會備份。
